臺灣高等法院刑事判決
110年度上訴字第2370號
上  訴  人  
即  被  告  張宥迎




選任辯護人  劉凡聖律師
            毛順毅律師
上列上訴人即被告因違反組織犯罪防制條例等案件，不服臺灣基
隆地方法院110年度訴字第110號，中華民國110年5月27日第一審
判決（起訴案號：臺灣基隆地方檢察署109年度偵字第7390、739
1號），提起上訴，暨臺灣基隆地方檢察署移送併辦（案號：臺
灣基隆地方檢察署110年度偵字第4061、4062號），本院判決如
下：
    主    文
原判決關於乙○○共同犯主持犯罪組織罪，暨定應執行刑部分，均
撤銷。
乙○○共同犯主持犯罪組織罪，處有期徒刑參年捌月。扣案如附表
二編號1至8、13、16至18所示之物均沒收；未扣案之犯罪所得新
臺幣參拾萬元沒收，於全部或一部不能或不宜執行沒收時，追徵
其價額。
其他上訴駁回。
    犯罪事實
一、乙○○〔綽號「阿瑋」、網路社交通訊軟體Telegram（下稱Tel
    egram）暱稱「阿瑋」、「小飛龍」〕與真實姓名、年籍均不
    詳，分別自稱「浩鑫」、「艾克」之成年男子（以下分別稱
    「浩鑫」、「艾克」，2人合稱「浩鑫」等2人）為向中國大
    陸地區民眾詐取財物以牟利，竟共同基於主持犯罪組織之犯
    意聯絡，自民國109年6月2日前某日起，由在馬來西亞之「
    浩鑫」等2人負責出資並提供教戰手冊及大陸地區民眾名單
    ，乙○○則在臺灣地區負責籌設詐騙話務機房（下稱本案機房
    ），並經由丁○○委託己○○於109年6月15日出面承租基隆市○○
    區○○路00號7樓住宅作為本案機房所在地，且購買供本案機
    房成員詐騙使用之手機、行動電話網路卡、電腦、硬碟、隨
    身碟等相關設備而籌設本案機房，再依「艾克」居中指示本
    案機房成員如何詐騙運作，並負責發放本案機房成員每月薪
    水等工作，而共同主持渠等與本案機房成員丁○○（綽號「小
    永」、Telegram暱稱「白貓」）、甲○○（Telegram暱稱「毛
    」、「毛毛」）、癸○○（綽號「小白」、Telegram暱稱「潘
    朵拉」）、己○○、周聖偉、辛○○（綽號「阿閻」）、謝牧融
    、李俊甫（綽號「罐頭」）、林奕勝（綽號「小金」）、林
    虹樺、周啟揚（綽號「KK」）、庚○○、壬○○（Telegram暱稱
    「STEVEN馬」）、鄭敬儒（綽號「阿儒」）、王華瀚（Tele
    gram暱稱「絕世風騷」）、陳壬豪（綽號「西瓜」）、陳君
    威（綽號「安迪」）、「陳相榮」（綽號「阿宗」）、「吳
    宗翰」（綽號「宗翰」）、盧永瑞、李子豪（綽號「阿豪」
    ）及其他真實姓名、年籍均不詳之成年人等成年人〔無證據
    證明有未滿18歲之少年，其中丁○○、甲○○、己○○、癸○○、周
    聖偉、辛○○、謝牧融、壬○○、鄭敬儒、王華瀚、李子豪、李
    俊甫均經原審法院另案論處罪刑在案；庚○○業經原審論處罪
    刑確定；陳壬豪、陳君威、林奕勝、林虹樺、「陳相榮」、
    周啟揚、「浩鑫」等2人則均經臺灣基隆地方檢察署（下稱
    基隆地檢署）檢察官另案偵辦中〕所共同組成以實施詐術為
    手段，具有持續性、牟利性之有結構性詐騙集團組織（下稱
    本案詐欺集團）。本案詐欺集團臺灣地區部分，除由乙○○負
    責發放每月薪水，李子豪負責物品採買、清潔等庶務外，丁○○、甲○○分別擔任各分組之小組長，丁○○小組之組員為癸○○
    （擔任副組長）、己○○、周聖偉、辛○○、謝牧融、李俊甫、
    林奕勝、林虹樺、周啟揚等共10名業務人員；甲○○小組之組
    員為壬○○（擔任副組長）、庚○○、鄭敬儒、王華瀚、陳壬豪
    、陳君威、「陳相榮」及其他真實姓名、年籍均不詳之成年
    人等業務人員，本案詐欺集團之犯罪手法為成員彼此間使用
    Telegram聯繫，並利用眾多不同手機門號及網路社交通訊軟
    體微信（下稱微信），以網際網路為傳播工具而散布訊息，
    向不特定之人鼓吹投資股票、虛擬貨幣云云，而進行騙取匯
    款，其後於遭詐騙之大陸人士要求要匯回資金時，則以各種
    理由拖延、或僅部分出金、或直接封鎖該詐騙之大陸人士帳
    號，並約定若成功詐得款項，參與詐欺之成員除每月可領之
    月薪外，另可依個人實際詐得款項分配報酬，乙○○每月可領
    取月薪新臺幣（下同）10萬元，藉此牟利。
二、乙○○、「浩鑫」等2人與如附表一所示業務人員及本案詐欺
    集團其他成年成員共同意圖為自己不法之所有，分別基於三
    人以上共同以網際網路對公眾散布犯詐欺取財之犯意聯絡，
    先由甲○○、丁○○每日於Telegram群組中接獲乙○○及「浩鑫」
    等2人之指示，再轉達予其下各分組之組員，並指導各組員
    當天應如何透過微信勸誘他人加入投資平台會員或直播群組
    會員，其後丁○○、甲○○、壬○○、庚○○、鄭敬儒、王華瀚、陳
    壬豪、陳君威、林虹樺、陳壬豪、林奕勝、「陳相榮」、「
    吳宗翰」、盧永瑞、周啟揚、己○○、壬○○、謝牧融、周聖偉
    、鄭敬儒、王華瀚、辛○○、李俊甫、癸○○等人即依各指示，
    各自扮演多名虛擬角色在群組中炒群（即引導被害人入金、
    活躍群組）之人，而於不詳時間，在不詳地點，分別向如附
    表一所示被害人即大陸人士韩建国等41人佯稱可提供投資建
    議及代為投資大陸股票等金融商品云云，並介紹如附表一所
    示被害人加入主播聊天群組，其後再由「主播」負責向如附
    表一所示被害人吹捧「江濤老師」，佯稱可聽取「江濤老師
    」建議匯款至投資平台購買虛擬貨幣即可獲利云云，致使如
    附表一所示被害人均陷於錯誤，依「主播」等虛擬角色之指
    示，匯款至投資平台儲值購買虛擬貨幣。俟如附表一所示被
    害人要求要匯回資金時，則會遭以各種理由拖延、或僅部分
    出金、或直接被封鎖帳號，本案詐欺集團成員即以上開方式
    共詐得如附表一所示被害人共計美金68萬4,008元，乙○○因
    而獲取本案詐欺集團上手每月交付之管理該詐騙機房報酬10
    萬元。嗣於109年9月4日16時30分許，因員警接獲民眾報案
    稱基隆市○○區○○路00號7樓處所有多人持鋁棒聚眾鬥毆（原
    審法院另案審理中）到場處理時，發現該址係作為本案詐欺
    集團之機房，並當場扣得如附表二所示之物，始循線查悉上
    情。
三、案經臺灣基隆地檢署檢察官偵查起訴及基隆市警察局第二分
    局（下稱第二分局）報請基隆地檢署檢察官移送併辦審理。
    理    由
壹、證據能力部分：
一、上訴人即被告乙○○（下稱被告）於110年1月5日警詢時之供
    述部分，應無證據能力：
　㈠按被告之自白，非出於強暴、脅迫、利誘、詐欺、疲勞訊問
    、違法羈押或其他不正之方法，且與事實相符者，得為證據
    ；又被告陳述其自白係出於不正之方法者，應先於其他事證
    而為調查。該自白如係經檢察官提出者，法院應命檢察官就
    自白之出於自由意志，指出證明之方法，刑事訴訟法第156
    條第1項、第3項分別定有明文。此即自白任意性之規定，是
    若依法院調查結果，認未能確信被告之自白係出於任意性者
    ，即不得採為認定犯罪事實之證據。次按訊問被告應出以懇
    切之態度，不得用強暴、脅迫、利誘、詐欺、疲勞訊問或其
    他不正之方法；又訊問被告，應全程連續錄音；必要時，並
    應全程連續錄影。但有急迫情況且經記明筆錄者，不在此限
    ；上開規定於司法警察官或司法警察詢問犯罪嫌疑人時，準
    用之，刑事訴訟法第98條、第100條之1第1項及第100條之2
    亦有明定。
　㈡被告於本院審理時陳稱：在製作110年1月5日警詢筆錄前，員
    警戊○○有說伊是機房的管理，誰是幹部，考核人員是由伊考
    核，如果伊這樣說的話，羈押兩個月就可以回家等語；而被
    告辯護人則以被告於110年1月5日警詢時之供述係出於員警
    不正利誘，且多為事先製作，並非當場製作筆錄，及未依法
    全程錄音為由，主張無證據能力等語。經查，本院依被告聲
    請勘驗被告於110年1月5日警詢時之錄音光碟，勘驗結果如
    下：
　　（A為警察；B為被告）
　　⒈AnyConv.com乙○○第四次調查筆錄（1）部分：
      A：現在時間110年1月5號15點21分，（鍵盤敲擊聲*8）地
         點基隆市警察局第二分局偵查隊，案由詐欺組織犯罪
         條例等案，姓名？
　　  B：乙○○。
　　  A：出生年月日？
      B：80年12月20號。
      A：出生地？
      B：臺北市。
      A：職業？
      B：無。
      A：無，身分證？
      B：Z000000000。
      A：戶籍地？
      B：臺北市文山區三段255 巷3-322 。
      A：現住，現在同上。
      A：就現在，那個電話？
      B：0000000000。
      A：家庭經濟狀況？
      B：貧赤。
      A：教育程度？
      B：高中畢業。
      A：你今涉嫌詐欺、組織犯罪條例等案，於受詢問時，得
         行使下列權利：一、得保持緘默，無須違背自己之意
         思而為陳述。二、得選任辯護人，如為低收入戶、中
         低收入戶、原住民或其他依法令得請求法律扶助者，
         得請求之。三、得請求調查有利之證據。上開權利是
         否知道？
      B：知道。
      A：那你要不要請律師？有委任，但是不用了。
      B：對。
      A：那有沒有低收入、中低收、原住民身分？
      B：沒有。
      A：沒有，你有什麼前科？恐嚇取財跟妨害自由。
      B：恐嚇取財、妨害自由。
      A：那你是否有更改過名字？有啦。
      B：有。
      A：那你於本局所製作第一次、第二次、第三次調查筆錄
         是否屬實？
  　　B：部分想要修改。
      A：想要修改，那你是否有使用那個通訊軟體Telegram？
      B：有。
      A：暱稱為何？
      B：暱稱為阿偉小飛龍，然後使用過一段時間。
      A：那你是否願意坦誠你是該機房內通訊軟體Telegram 群
         組中，阿偉小飛龍之男子？
      B：是，我就是負責管理該機房的人。
      A：那你是否願意坦誠你是該機房籌組人？（鍵盤敲擊聲*
         3）並且是該機房實際出資者之一？
　　  B：不是，我是透過一個叫艾克的人，幫他負責管理該機
         房。
　　  A：那你承上，你所稱艾克之人，你如何認識？
　    B：在108年的年底認識，然後他就有跟我說，在臺灣有一
         個工作內容，然後大致上是需要幫他管理這間公司，
         跟艾克討論一段時間之後，決定幫艾克管理這間公司
         。
　　  A：管理這間公司。
　　  B：命名為「陳總」（鍵盤敲擊聲*4）
　　  A：等一下啊，幫他管理公司。
　　  B：嗯。
　　  A：並找員工是不是？
      B：對，並找員工。
      A：找一些員工。（鍵盤敲擊聲*15）
      B：找一些員工。
      A：那你該機房擔任何角色？管理者？
      B：對，管理者。
      A：但是都是由艾克給我一些指令。
      B：對，都是由艾克。
      A：給我指令。（鍵盤敲擊聲* 2）
      B：我是管理者，我是臺灣方的管理者，但是都是由艾克
         給我的指令，我負責傳達。（鍵盤敲擊聲*14）
      A：那個我再轉達他的指令。
      B：是。
      A：那由何人出資？
      B：由艾克出資。
      A：由艾克出資，他會請人將款項給我。
      B：他會請人將款項送到就是我在的所在地，任何的所在
         地。
　　  A：那你所管理之詐騙機房，是否係以假投資之方式詐騙
         大陸不特定民眾款項？
　　  B：是。
      A：那承上你為何知道？（鍵盤敲擊聲*11）
      B：因為，就是因為該機房都在假冒一些人。
      A：運作過程中。（鍵盤敲擊聲*13）
      B：嗯，因為該機房運作過程中，都會讓……。
      A：成員。（鍵盤敲擊聲*5）
      B：都會讓成員假冒一些人，並讓客戶信以為真。
      A：去投資。
      B：去投資比特幣，所以我才會覺得不太正常。
      A：那你平時如何連繫該機房成員？
      B：都是使用。
      A：通訊軟體Telegram（鍵盤敲擊聲*7），有創群組是不
         是？
      B：有創群組。
      A：有創群組，群組內也有艾克是不是？（鍵盤敲擊聲*3
         7）
      B：也有艾克，也有艾克在裡面。
      A：那機房成員的薪資如何取得？
      B：都是由艾克將款項給我，我再將他們的錢重新把它放
         進薪資袋，然後再當天拿到機房裡面去。
      A：那承上，於第三次筆錄中所提供照片一張，家中就是
         你（鍵盤敲擊聲*9），警方於你家中所查扣的薪資袋
         ，那是否為你發放機房內薪資所用？
　　  B：是。
      A：是，那你是否認識將款項交付於你的人？
      B：不認識。
      A：不認識。
      B：都是艾克問我人的位置，再派人送錢過來給我。
      A：那何人負責統計機房內成員薪資及獎金？
      B：由我統計。
      A：由我。薪資的部份。（鍵盤敲擊聲）
      B：薪資的部份都是我。
      A：因為都是固定的是不是？（鍵盤敲擊聲）
      B：對。
      A：獎金是我從後台是不是？（鍵盤敲擊聲）
      B：對。
      A：就艾……看出入。（鍵盤敲擊聲）
    ⒉AnyConv.com乙○○第四次調查筆錄（2）部分：
        （鍵盤敲擊聲*9）
      A：從給我的後臺看客戶出入金後，再由我統計是不是？
         （鍵盤敲擊聲*9）
      B：對。
      A：承上，機房內薪資如何計算？
      B：公司有薪資規定，就業務是一個月四萬二，然後再加
         上獎金抽成，那獎金抽成是客戶的3%，百分之三，就
         是入金錢出去，小組長也有百分之三。我的薪資部份
         就是每個月十萬。
      A：每個月十萬，機房內筆記型電腦、手機連同電話卡、
         儲值卡等物，係由何人購買送至該處？（鍵盤敲擊聲*
         33）
      B：是由我購買，但是這些錢都是艾克拿給我的。
      A：都是由艾克拿錢給我，我再去購買後交給……。
      B：對，交給機房內的人員。（鍵盤敲擊聲*4）
      A：那為何需要客戶損失才會有額外的收入？
      B：因為艾克跟我說客戶有賺有賠，賠的話公司賺錢。
      A：賠的話就是，那該詐騙機房內，小組長、副組長是由
         何人？
　　　B：賺的話就是公司賠錢。（鍵盤敲擊聲*35 ）
      A：那該詐騙機房內小組長、副組長是由何人指派？
      B：由，都是由艾克指派。
      A：你說剛剛那個什麼？他會怎樣？怎麼樣然後再指派？
         那個……。
      B：考核，都是由艾克考核之後，然後指派。（鍵盤敲擊
         聲*13）。
      A：那你說小組長是因為也有跟你去馬來西亞是不是？
      B：對，應該小組長也有跟我去馬來西亞。（鍵盤敲擊聲*
          17）
　　　A：小組長。甲○○和丁○○，那個嘛。（鍵盤敲擊聲）
      A：他們跟你一起去嗎？
      B：不是。
      A：你們在那邊認識的？
      B：是在那邊認識。
      A：都有去馬來西亞，剛好大家在那認識是不是？（鍵盤
         敲擊聲*32）
      B：剛好大家都在那邊認識。
      A：剛好大家都在那邊。（鍵盤敲擊聲*29）
      B：剛好大家都在那邊認識。
      A：當時就指派他們兩個是不是？
      B：對，所以當時艾克就……所以艾克當時就指派。（鍵盤
         敲擊聲*21）
      A：所以艾克……。
      B：都是由艾克考核後指派，就是都是由艾克考核之後指
         派。
      B：是由艾克請我在臺灣考核。（鍵盤敲擊聲*15）
      A：都是由（艾克）。（鍵盤敲擊聲*5）
      B：是由（艾克）請我。（鍵盤敲擊聲）
      A：考核後指派。
      B：考核後指派。
      A：那該機房每一檔期是由何人決定？
      B：反正我就是聽從艾克指示，我都只是負責轉達。
      A：所以是由他決定是不是？（鍵盤敲擊聲*3）
      B：都是由他決定。（鍵盤敲擊聲*14）
      A：警方於現場查扣的筆記型電腦中，內有四、五組出入
         金表，你是否知道由何人製作？
      B：我不清楚，但是艾克給我的後臺可以。
      A：就可以看到那個。（鍵盤敲擊聲*3）
      B：就可以看到被害人的。（鍵盤敲擊聲）
      A：所以他們……。
      B：客戶的出入表。（鍵盤敲擊聲）
      A：所以他們製作的表不是給我的。（鍵盤敲擊聲）
      B：對，所以他們製作的表不是給我的。（鍵盤敲擊聲） 
      A：那你是否知道客戶後入金，客戶入金後的款項流向為
         何？
　　　B：我不知道。
　　　A：不知道，那是否也是臺灣端？
      B：不知道。（鍵盤敲擊聲*4）
      A：不知道，那你是否知道這個是由何人提供？
      B：都是由艾克提供，提供網址，然後他給我一個帳號可
         以點進去看後臺資料。
      A：那你是否知道後臺由何人管理？
      B：也是由艾克管理。（鍵盤敲擊聲*16）
      A：就你所知，這個平台有沒有惡意倒閉過？
      B：不知道。
      A：不知道（鍵盤敲擊聲*3），那該平台，客戶在操作上
         是否需要付相關的手續費用或匯差？
      B：這個我不太清楚。
      A：我不太清楚。操作我不是很清楚。（鍵盤敲擊聲29）
      B：操作我不是很清楚。
      A：因為……。（鍵盤敲擊聲）
      B：因為我人不在現場。（鍵盤敲擊聲）
      A：都是由艾克教導。
      B：都是由艾克指導。（鍵盤敲擊聲）
      A：再……。 
      B：再決定，都是由艾克在機房群組內，都是由艾克在機
         房群組內。（鍵盤敲擊聲） 
      A：指導。（鍵盤敲擊聲）
      B：指導。
      A：那就你所知，平台是否為私人架設？
      B：我不知道。
      A：你不知道，那機房內平台之名單是由何人提供？
      B：都是由艾克提供機房的。
      A：成員。
      B：提供給機房的成員。（鍵盤敲擊聲*3）
      A：這個可以不用問，問一下。（鍵盤敲擊聲）
      A：是嗎？你有用這個嗎？
      B：有。（鍵盤敲擊聲*25）
      A：有啦？
      B：有。（鍵盤敲擊聲）
      A：中國信託帳戶都是我在使用的。
      B：對，都是我在使用。
      A：問，你是否知道那個詐騙是違法行為？
      B：是，知道。
      A：知道，那以上所述是否……，上開筆錄是否你在自由意
         識下所陳述？
      B：是。
      A：以上所問是否實在？
      B：實在。
      A：還有沒有補充意見？
      B：沒有。
      A：沒有，上開筆錄110年1月5號15時37分製作完畢，等下
         給你簽名。（鍵盤敲擊聲* 29）
      B：好。
 　 此有本院勘驗筆錄在卷可稽（見本院卷一第306至317頁）；
    又證人即該次警詢筆錄製作員警戊○○於本院審理時證稱：伊
    製作該筆錄時並非使用無聲鍵盤，伊是先稍微跟被告討論過
    內容，先打好這份筆錄，正式啟錄時，伊才問問題、被告回
    答，基本上被告一定都有看過內容，因為他就坐在伊旁邊看
    ，他如果有要修改，伊就會立刻修正筆錄內容，伊不確定被
    告有沒有全部看過筆錄內容，但伊確實有就伊調查的部分先
    擬好一些，被告在旁邊看，如果沒有問題，他就是大概照筆
    錄內容打的部分敘述，伊作筆錄時都習慣濃縮問題跟答案，
    也就是從先前詢問被告的結論裡濃縮起來；製作筆錄時被告
    有提到甲○○跟丁○○一起在馬來西亞認識的這個部分，因為伊
    那時覺得他們應該不是3個人約好要一起去馬來西亞，所以
    伊就沒有把甲○○跟丁○○特別打在筆錄裡面；另外筆錄內「都
    是由『艾克』請我考核後指派」這一句，是伊整理「考核都是
    由『艾克』考核之後然後指派」、「都是由『艾克』考核後指派
    」、「是由『艾克』請我在臺灣考核」等語後的意思；伊確實
    有跟被告講過「只押他一票」，伊想說趕快幫伊移送，檢察
    官那邊當然就會很快地起訴等語明確（見本院卷二第56至59
    頁），可知證人戊○○於製作筆錄前，已先跟被告提及被告羈
    押期間之話題，並預先擬訂筆錄內容，且事先輸入問題及回
    答內容後，才開始製作該次警詢筆錄的過程，而於製作該次
    警詢筆錄時，其亦有多次未待被告回答問題，即直接提示被
    告其事先輸入之回答內容，被告亦配合其預設答案複述之情
    形，則員警對被告所製作之該次警詢筆錄是否確係出於被告
    之任意性，顯非無疑，揆諸前揭說明，應不得作為認定其犯
    罪事實之證據。
二、關於違反組織犯罪防制條例之供述證據部分：
  ㈠按組織犯罪防制條例第12條第1項中段規定：「訊問證人之筆
    錄，以在檢察官或法官面前作成，並經踐行刑事訴訟法所定
    訊問證人之程序者為限，始得採為證據。」係以立法排除被
    告以外之人於警詢或檢察事務官調查中所為之陳述，得適用
    刑事訴訟法第159條之2、第159條之3及第159條之5之規定，
    故證人於警詢時之陳述，於違反組織犯罪防制條例案件，即
    絕對不具有證據能力，自不得採為判決基礎；至於共犯被告
    於偵查中以被告身分之陳述，仍應類推適用上開規定，定其
    得否為證據（最高法院102年度台上字第3990號、107年度台
    上字第3589號判決意旨參照）；又上開組織犯罪防制條例第
    12條第1項中段規定，係以犯罪組織成員犯該條例之罪者，
    始足與焉，至於所犯該條例以外之罪，被告以外之人所為之
    陳述，自仍應依刑事訴訟法相關規定，定其得否為證據（最
    高法院103年度台上字第2915號判決意旨參照）。而上開組
    織犯罪防制條例第12條第1項規定，係排除一般證人於警詢
    陳述之證據能力之特別規定，然被告於警詢之陳述，對被告
    本身而言，則不在排除之列（最高法院102年度台上字第265
    3號判決意旨參照）。
  ㈡證人即共犯己○○、丁○○、甲○○、壬○○、辛○○、癸○○、謝牧融
    、周聖偉、王華瀚、李子豪、李俊甫、證人即共同被告庚○○
    於警詢時之陳述，均屬被告以外之人於審判外之陳述，依上
    規定及說明，於被告所涉違反組織犯罪防制條例之主持犯罪
    組織犯行部分，絕對不具證據能力，均不得採為判決基礎（
    然就被告所犯三人以上共同以網際網路對公眾散布詐欺取財
    罪名，則不受此限制，特予說明）。
  ㈢至被告除上開於110年1月5日警詢時之供述外，其於其他警詢
    時之陳述，對於被告自己而言，則屬被告之供述，為法定證
    據方法之一，自不在組織犯罪防制條例第12條第1項規定之
    排除之列，除有不得作為證據之例外，仍可在有其他補強證
    據之情況下，作為證明被告自己犯罪之證據。
三、次按被告以外之人於審判外之陳述，雖不符刑事訴訟法第15
    9條之1至第159條之4之規定，然經當事人於審判程序同意作
    為證據，法院審酌該言詞陳述或書面陳述作成時之情況，認
    為適當者，亦得為證據；當事人、代理人或辯護人於法院調
    查證據時，知有刑事訴訟法第159條第1項不得為證據之情形
    ，而未於言詞辯論終結前聲明異議者，視為有前項之同意，
    刑事訴訟法第159條之5定有明文。查，本判決下列認定事實
    所引用之被告以外之人於審判外所為之供述證據資料（包含
    人證與文書等證據），並無證據證明係公務員違背法定程序
    所取得；而檢察官、被告及其辯護人對本院準備程序期日及
    審判期日提示之卷證，均同意或不爭執其證據能力（見本院
    卷一第181至183、250頁；本院卷二第26至29、36至37、127
    至130、137頁），且迄至言詞辯論終結前亦未再聲明異議，
    本案證據資料作成時之情況，核無違法取證或其他瑕疵，證
    明力亦無明顯過低之情形，認為以之作為證據為適當，依刑
    事訴訟法第159條之5規定，自均得作為證據。
四、至於非供述證據部分，檢察官、被告及其辯護人於本院準備
    程序期日及審判期日均同意或不爭執其等證據能力（見本院
    卷一第183至191、251頁；本院卷二第29至36、37至39、130
    至140頁），復均查無違反法定程序取得或其他不得作為證
    據之情形，且經本院於審理期日提示予檢察官、被告及其辯
    護人而為合法調查，應認均有證據能力。　　
五、另被告及其辯護人雖爭執證人戊○○於原審審理中證述之證據
    能力，惟因本院並未以之作為本案證明被告犯罪事實之證據
    ，故不予論述其證據能力，併予敘明。
貳、實體部分：
一、認定犯罪事實所憑之證據及理由： 
    訊據被告固不否認有加入本案詐欺集團，並與「浩鑫」等2
    人與如附表一所示業務人員及本案詐欺集團其他成年成員共
    同以網際網路對如附表一各編號被害人欄所示被害人即大陸
    人士韩建国等41人詐欺取財，共計詐得美金68萬4,008元等
    事實，惟矢口否認有何主持本案詐欺集團之犯行，辯稱：伊
    不是機房裡主持犯罪的人；伊沒有找機房成員，也沒有找機
    房地點並承租，更沒有居中指示機房成員要如何詐騙，伊只
    有參與犯罪組織，是「艾克」的工具人，沒有主持犯罪組織
    云云。經查：
　㈠被告與「浩鑫」等2人及如附表一所集團所屬成員共同以網際
    網路向附表一所示被害人散布不實投資訊息等方式詐欺取財
    ，共計詐得美金68萬4,008元，嗣因員警接獲民眾報案稱基
    隆市○○區○○路00號7樓處所有多人持鋁棒聚眾鬥毆到場處理
    時，發現該址係作為本案詐欺集團之機房，並當場扣得如附
    表二所示之物等事實，業據被告於警詢、偵查、原審及本院
    審理中均坦承不諱（見偵7391卷第172至174、203至204、21
    7至218、286至287、295至296、302至304頁；聲羈148卷第1
    9至22頁；原審卷一第41至44、144頁；原審卷二第13至14、
    303至310頁；本院卷一第173至180、250頁），核與證人即
    共犯己○○、丁○○、甲○○、壬○○、辛○○、癸○○、證人即共同被
    告庚○○於警詢、偵查及原審審理中證述、證人即共犯謝牧融
    、周聖偉、王華瀚、李子豪、李俊甫於警詢及偵查中證述情
    節大致相符（見偵5164卷一第25至37、159至162、166至179
    、458至460頁；偵5164卷二第6至20、68、100至101、108至
    120、172至173、178至189、440至441頁；偵5164卷三第8至
    18、60至61、151至162、413至416頁；偵5164卷四第6至14
    、266至267、272至283、524至525頁；偵5164卷五第6至17
    、261至263、270至280、512至513頁；偵5164卷七第181、1
    87、194至195、235至238、255至260、271至276、279至282
    、325至328、350至351、369至371、375至377、385至389、
    391至393、395至399、424至425頁；偵5164卷八第5至7、67
    至72、107至112、162至163、185至187頁；偵7390卷第9至1
    3、130至131、165至167、172、233至241頁；偵7391卷第55
    至59、78至82頁；聲羈149卷第20頁；原審卷一第41至44、1
    45頁；原審卷二第14、26至64、66至82、193至216、218至2
    38、252至269、第271至286頁），並有第二分局搜索扣押筆
    錄、第二分局扣押物品目錄表、自願受搜索同意書、基隆市
    ○○區○○路00號7樓現場位置圖、房屋租賃契約、現場筆電（
    編號12）電磁紀錄內容：檔案「阿彥2223客戶缺礦記錄表22
    0」、「客戶收書統計表2」、「客戶八大資訊表22.23舊」
    、「新客戶資訊表」、「入金狀況」、「四組開戶表格」、
    現場筆電（編號9）電磁記錄內容：檔案「開戶入金表」、
    現場筆電（編號14）電磁記錄內容：檔案「入金客戶」、隨
    身碟（編號5）電磁記錄內容：檔案「1月薪水」、12/15-1/
    15薪資表、1月報銷明細、手機內對話內容畫面翻拍照片、
    現場及扣案物照片、NEWBAT網頁畫面翻拍照片、第二分局「
    丁○○、甲○○等人涉嫌詐欺、違反證券投資信託及顧問法、組
    織犯罪防制條例案」現場照片、Telegram通訊內容翻拍照片
    、己○○為警方查扣隨身碟內資料檔案擷圖（含QR CODE圖片
    、「入金維護算帳」文檔、「打新分配話術」文檔、「星河
    智投APP」文檔、「客戶八大資訊表」文檔）、教戰手冊、
    薪俸袋翻拍照片、基隆市○○區○○路00○0號7樓現場位置圖、
    基隆市警察局搜索扣押筆錄、基隆市警察局扣押物品目錄表
    、第二分局扣押筆錄、義二路機房成員組織圖、丁○○手機畫
    面翻拍照片、壬○○手機畫面翻拍照片、五組入金表、四組入
    金表、丁○○手機Telegram打卡群聊天內容翻拍畫面、Telegr
    am通訊軟體內容翻拍畫面、原審法院109年聲搜字第481號搜
    索票、基隆市警察局109年10月15日基警刑大科偵字第10900
    46767號函及其檢附被害人名冊暨情資摘要表、小飛龍Teleg
    ram通訊軟體紀錄擷圖、丙○○中國信託銀行南勢角分行存款
    存摺封面及內部轉帳紀錄、國泰世華銀行福和分行活期儲蓄
    存款存摺封面及內部轉帳紀錄、手寫收支表、薪俸袋翻拍照
    片、王華瀚手機內薪俸袋照片1紙、與小飛龍通訊軟體紀錄
    ：王華瀚手機畫面翻拍照片、Telegram「共創輝煌」群組手
    機翻拍畫面及NEWBAT滴滴群組手機翻拍畫面等件在卷可稽（
    見偵5164卷一第39至45、49、51、53至57、61、63至67、83
    至85、91至111、113至115、117至119、121至131、133至13
    9、141至145、147至154、193至201、211、213至231、233
    至235、285至287、289至385頁；偵5164卷二第131至133、1
    91至199頁；偵5164卷三第173至181頁；偵5164卷四第27至3
    1頁；偵5164卷七第251至253、337至347頁；偵7390卷第43
    至47、69、93至97、99至101、105至117、271至275頁；偵7
    391卷第33至41、43至49、101至111、113、115至119、121
    至123、125至135、137、139至147、221至277、279至283頁
    ），且有如附表二所示之物扣案可資佐證，堪認被告前揭任
    意性自白核與事實相符，應堪採信。
　㈡復證人即共犯己○○於原審審理中證稱：丁○○說要賺錢，做一
    些炒熱群組的工作，裡面都是一些投資股票的人，對象是大
    陸人，因為丁○○說租房子有多的錢可以領，所以伊就承租了
    義二路的房子，那天是伊跟丁○○、甲○○3個人去承租，是甲○○拿錢給伊向房東租屋，押金好像是兩個月，一個月是5萬元
    ，當時共給付15萬元；機房有分2組，組長是丁○○、甲○○，
    癸○○是丁○○那一組，他是副組長，當初談工作待遇是有說到
    分紅，伊等周休二日，有時候星期日會加班，沒有正確的一
    個月上班幾天，承租後約一個月才開始上班，所以是7月左
    右開始上班，然後伊等9月就被抓了，伊印象中被告有發薪
    水兩次，若加上當天被抓的時候是第三次，他第一次來發薪
    水的時候，講一些鼓勵伊等工作要努力的話，第二次是伊等
    在外面餐廳吃飯的時候，因為他有來發過薪水，所以伊以為
    他就是老闆，可以決定一些事情，伊等每天都會結算，會算
    業績多少，每天增加多少，是每一組的組長跟副組長都會算
    組員的業績。伊第一次領薪水即被告來義二路的辦公室時，
    當時癸○○及辛○○有在現場，被告是拿薪水給組長，再由組長
    將薪水發給自己的組員，沒有其他人來發過薪水，109年9月
    4日即警察查獲機房那天，原本丁○○是跟伊說是要去領薪水
    ，結果伊等到機房等了一下子，被告就帶一群人衝進來打了
    癸○○跟另外一個人，之後警察就來了。人是被告帶來的，因
    為他衝進來有講話，就說要找癸○○。伊等的儲值卡如果沒有
    網路的話，就會去找壬○○拿儲值卡，應該是他在保管的，李
    子豪負責機房內的清潔、採買，他會去幫忙買東西等語綦詳
    （見原審卷二第193至213頁）；又證人即共犯丁○○先於偵查
    中證稱：本案機房大約是109年7月15日開始運作，手機、電
    腦等設備都是伊等去的時候就準備好了，伊等總共約18至20
    人，現場都沒有鎖門，到場時，伊的手機原本就有一個群組
    ，伊再邀請現場的人加入那個群組，群組名稱叫「500萬菁
    英」，裡面共有約30人，包括伊當天邀請的人及其他不認識
    的人，群組裡的暱稱是每個人自己取的，伊是白貓。之後就
    分配工作，伊另外參加的那個群組會告訴伊要如何分配手機
    、下載微信及分配工作等事項，伊等兩個組的組長都有加入
    這個分配工作的群組，然後再各自邀請現場的人加入各組的
    群組，甲○○是另一組的組長，暱稱叫「毛毛」，他負責的群
    組叫「四組…」，伊忘記確切的名稱，7月15日當天分配工作
    的群組叫「百家班」，當天之後就由一個「共創輝煌」的群
    組，來分配所有組長的工作，有些組長不認識，這個機房只
    有伊跟甲○○兩個組長，組長接到以後就轉發給自己的群組，
    伊的群組連伊只有10個組員，甲○○也是10個組員，伊有參加
    很多群組，上方為「毛」的手機畫面是伊跟甲○○的TELEGRAM
    對話内容，伊等的工作只是負責引導到虛擬貨幣平台，無法
    干涉後續的操作及出金入金等語（見偵5164卷七第274至276
    頁）；復於原審審理中證述：伊在酒店遇到朋友小陳，透過
    小陳介紹認識被告，被告介紹伊做這工作，義二路的房子是
    己○○去承租的，她是為了拿人頭費負責簽而已，伊等不經手
    後續金錢往來，伊是組長，另一個組長是甲○○；時間到，被
    告就會拿薪水來公司；客戶名單都是「浩鑫」等2人給的，
    在伊來時內部的電話卡、電腦、手機都已經準備好。證人戊○○庭呈資料中第29及33頁上的附表是伊製作的，第34頁裡的
    「玟、閻、儒、謝、林、周、呂、甫」都是伊的組員；這資
    料是7月多這一趟的，入金就是客戶充值多少，客戶出金多
    少，淨入是入金扣掉出金，等於淨入金，出金跟提幣應該是
    一樣意思，提幣的人數有幾個人，出金的人總共是幾個人，
    有可能今天有1個人出金也有可能5個人出金，這只是數字上
    個數而已，提幣只是個數，一個是個數代表、一個是金額，
    提幣只是有幾個人提過幣、幾個人出金，那只是算當天而已
    ，你看到是每一天每一天這樣算的，不是總帳，提幣就是人
    數，金額就是總金額。是算每一天而已，提幣的個數是算當
    天的，但是入金跟出金是算整個週期的總數，只有那個個數
    、算人頭的是當天、當天算的，「浩鑫」等2人會給伊等一
    個後台供伊等計算，後台內容就是有人入金、有人出金的交
    易明細，伊去整理這個資料來做成這個表。伊等禮拜六放假
    ，不用打卡，伊不需要管理，他們就會自己潔身自愛天天來
    ，伊自己天天去，禮拜六也去等語明確（見原審卷二第39至
    63頁），足認本案機房雖係由己○○所承租，然其僅係單純人
    頭，該處之押租金均非其所支付。又觀之丁○○與被告間Tele
    gram對話紀錄擷圖資料上顯示「頭家請款」、「飯錢」、「
    好哦」、「我明天弄」、「知道以後週日晚上要開會嗎」、
    「周日晚上去哪開會」、「台北啊」、「地點我在（再）通
    知」等語（見原審卷二第85、89頁）；且有如附表二編號1
    至19所示之物扣案在卷可證，應可認定證人即共犯丁○○於通
    訊軟體中有關「老闆」之稱謂等語，並非單純暱稱，由其前
    開指稱本案機房成員薪水係由被告發放，且於本案機房成立
    及運作過程中，提供該機房所需資金、工作用手機、電腦等
    設備供該機房一線人員使用，並決定加開周日晚上的會及地
    點等情以觀，足認被告在臺灣地區該犯罪組織角色職責確實
    有鉅大監控限管程度之主持地位，可堪認定。
　㈢又證人壬○○先於偵查中證稱：被告叫伊去臺北車站對面的新
    光三越拿電話卡跟儲值卡，卷内對話可能是他忘記36萬花到
    哪裡去了，因為儲值卡是阿樂給伊的，所以伊就向阿瑋（即
    被告）回報，對話内容中有解釋副組長的抽成及組長的抽成
    等，應該是百家班或是幹部群，他們會一直創群組然後把人
    拉進去，當時是阿瑋發布在百家班或幹部群，這是人家的截
    圖，伊把它下載下來，因為這是阿瑋在伊加入之前發的公司
    福利制度，有人貼在群組裡，伊就把它截圖下來，因為伊是
    副組長，所以我也在百家班群組裡，只有組長及副組長可以
    在百家班的群組裡，1.5%的抽成是因為伊看到阿瑋發的這個
    内容才這樣說等語明確（見偵5164卷七第351頁）；復於原
    審審理中證稱：甲○○是組長，伊是副組長，伊主要是炒群跟
    買手機，拿預付卡，還有一些文具，前前後後買100支手機
    ，伊主要是去拿，上班炒群，看股票直播，有什麼重點放在
    群裡面，伊去公司的時候，組長就轉給伊薪水，伊有領到兩
    個月薪水，偵5164卷七第337頁手機對話內容擷圖是阿瑋叫
    伊去拿東西，那時候好像是去新光三越拿，伊不知道錢誰付
    的，伊只負責拿東西。伊有百家班的群組，本來上班時間是
    星期一到星期五，早上8點半，收到小飛龍（即被告）發訊
    息說「從這周開始，以後周六都不放假，早上10點到下午4
    點，周天晚上7點上班」，周六也要上班，至於小飛龍說「
    大家看一下我現在發的東西，組長副組長提成每波結算完只
    發送70％，剩下的30％公司保管，等到過年前會發年終獎金連
    同一起發放，如有離職幹部，則不能領取這30％，提前兩個
    月說要離職幹部可領15％」應該是在說獎金吧。伊進去兩個
    月而已，伊不知道群組裡詳細資料，伊只確定裡面都是打簡
    體字的，裡面有大陸人、馬來西亞人的口音，伊進去的時候
    有看到他們在聊天，因為群組裡面有個浩鑫，大部分都是他
    在陳述的，預付卡是那時候一個叫阿瑋的人（即被告）叫伊
    去拿的，電話是我去他們公司買的，伊是從甲○○那邊拿錢的
    ，直播間主要是叫伊等這些股票獲利了結，然後換下一個股
    票，大部分是馬來西亞人，早上跟下午都有人在直播，業績
    表是伊自己去做出來看的，伊自己本身就會去整理這些東西
    了，根據網站的資料，還有組員說這個人買進多少，是組員
    跟伊講的，伊會直接相信組員報給伊做統計的統計，因為主
    要審核的也不是伊，傳給馬來西亞人那邊的群組裡，本來是
    零零散散，然後伊整理起來，一口氣發過去，業績就是獎金
    的%數等語（見原審卷二第218至237頁），顯見證人即共犯
    壬○○係依被告指示購買手機並到指定地點領取供詐騙使用之
    儲值卡、預付卡等情甚明。再證人癸○○於原審審理中證稱：
    差不多在109年6、7月間，丁○○找伊加入這個機房，工作內
    容就是分析股票，薪水一個月4萬2,000元，3萬2,000元底薪
    ，1萬元全勤，只領過1次薪水，他們負責炒群的部分，伊負
    責股票分析，看MACD，還有後期的走向，大約看一下而已，
    還有看他們有沒有炒群，組長丁○○，伊是副組長，有來上班
    就傳到打卡群裡面，每個人狀況不同，伊就是潘朵拉，如果
    網路沒有了，儲值卡要跟壬○○拿，EXCEL表是業務統計，有
    加入「百家班」群組，伊在裡面沒有講話，只負責伊等這組
    炒群上的問題這樣而已等語綦詳（見原審卷二第252至268頁
    ）；另證人辛○○於原審審理中亦證稱：當時伊是網路找的工
    作，記得工作的內容是炒群，就是在群裡吹捧老師，拿很多
    支手機說老師很厲害，伊記得伊是去不到兩個月，第二個月
    薪水還沒有領到，伊忘記是15號發還是5號發薪水，反正一
    個借支，一個領薪水，因為我也才做一下子而已，正常來講
    一個星期上班是六天，伊這組的組長是丁○○，副組長是癸○○
    ，伊是組員而已，丁○○就是教伊大致上要怎麼跟人家聊天，
    然後一個人要扮演很多個角色去講話，要想辦法生話題出來
    跟客戶聊天，不要讓群組冷掉，庚○○是坐伊旁邊的，是另外
    一組，發薪時若人不在的話，是會先交給組長，伊借支，好
    像有過一次從組長那邊拿等語（見原審卷二第272至282頁）
    ，足徵被告確係負擔本案機房內設備費用或成員薪水，並於
    幹部之群組中，居中指示本案機房之運作，即由各組組長即
    證人丁○○、甲○○彙整由副組長即癸○○、壬○○製作各組出金入
    金表後，提供予「艾克」、「浩鑫」觀看等事實，益徵被告
    在臺灣地區該犯罪組織角色職責確實有鉅大監控限管程度之
    主持地位，洵堪認定。
　㈣被告雖以前開情詞置辯。惟查：
　　⒈被告於原審審理中供稱：伊和甲○○、丁○○在108年時一起去
      馬來西亞，在夜場裡面認識了艾克，於109年5月份伊等就
      創群組，群組中有甲○○、丁○○、「艾克」跟伊。「艾克」
      在群組中說，他出錢、出客戶名單，他有平台、有技術，
      叫伊擔任公司總務，負責機房內薪水，還有採買雜物；丁○○、甲○○擔任機房小組長，伊每個月薪水是10萬元，這些
      手機都是艾克託人轉交錢給伊，由伊去買，艾克叫伊去找
      人承租，伊是找丁○○承租，丁○○找他的老婆己○○承租，伊
      拿錢給丁○○去租屋，行動電話網路卡都是艾克叫伊去買的
      ，伊大約買200張左右，有效期間是1個月，1張約800元，
      是分次買的，這些設備都是由艾克叫伊去採買的，他會透
      過雲端傳給甲○○跟丁○○教戰守則，所以才叫伊去買這些設
      備，擷圖的暱稱「阿瑋」、「瑋哥」都是伊，訊息是伊發
      的，這些資訊都是比較重要的，都是透過「浩鑫」給伊，
      然後伊轉發的等語明確（見原審院卷一第41至44頁；原審
      卷二第239頁），顯見被告非但自「艾克」取得機房運作
      所需資金，並有親自或指示他人購買相關設備，並傳達「
      浩鑫」、「艾克」應如何操作炒群，且實質支應機房成員
      於分派報酬前，預支現金使用之情形無訛。況現今詐欺集
      團已發展成複雜之智慧型犯罪，為避免一旦破獲，全體或
      核心成員被逮捕而瓦解，其組織之分流化、階層化明顯，
      彼此間設有防火牆，各自獨立運作，以免相互牽連，再者
      ，本案詐欺集團之分工，為「浩鑫」等2人提供資金及教
      戰手冊，被告居中主持在臺灣設立之本案機房，以遂詐騙
      大陸地區人民之目的達成，其各自分擔犯罪行為之一部，
      相互利用其他流別之行為，以達整體詐欺集團犯罪目的之
      實現，則被告縱有接受詐欺集團中之發起、主持或操縱者
      即「浩鑫」等2人之指示而為、所轄人員亦非其招募，然
      其於整體詐欺犯罪集團中，係居於監控限管之主持臺灣地
      區本案機房之核心地位，且為串起臺灣地區本案機房與「
      浩鑫」等2人之重要節點，自屬組織犯罪防制條例第3條第
      1項前段所指主持犯罪組織之人無訛。
　　⒉又證人丁○○於本院審理中固先證稱：伊不是透過被告介紹
      加入詐欺集團，進去該集團時，不需要被面試或準備資料
      ，伊在該集團裡擔任組長工作，群組裡「艾克」會說每天
      要做什麼，伊不清楚伊等工作需要的手機、易付卡等物品
      是何人負責張羅買來的，伊基本上好像沒看過被告，有人
      會來發薪水，放在桌上，伊不認識那個人，沒有看過，再
      由伊發放給所有人，甲○○整組的薪水是由伊交給他的等語
      （見原審卷二第69至73頁），惟嗣後改稱：伊在那邊總共
      領過一次薪水，伊領的那一次好像就是被告拿薪水給伊，
      伊剛剛說不認識的人拿薪水是記錯了等語（見原審卷二第
      73頁）；又證人甲○○於本院審理中亦證稱：伊於去年7月
      時，經由丁○○介紹，有加入一個在基隆的詐欺集團，伊在
      機房裡面擔任組長職位，伊在加入該詐欺集團時，沒有被
      考核過；「浩鑫」等2人會在群組裡講今天有什麼同事來
      ，「艾克」會直接在群組裡跟伊等說該怎麼進行工作、詐
      騙被害人；伊在執行任務過程中，若有問題時，伊會直接
      問丁○○，伊在群組問「薪水呢」，「艾克」會說問被告，
      被告就會叫伊去找丁○○，被告是把薪水發給丁○○，伊再去
      跟丁○○拿伊跟底下成員的薪水；伊不知道伊在機房裡工作
      需要的工具是何人購買，伊一去就有了，除了領薪水時，
      伊很少跟被告接觸，被告只是負責發錢等語（見本院卷二
      第65至69頁），則證人即共犯丁○○、甲○○雖於本院審理中
      均證稱：被告僅負責發放薪水云云，然被告非但自「艾克
      」取得機房運作所需資金，並有親自或指示他人購買相關
      設備並發放本案機房成員薪水，且傳達「浩鑫」、「艾克
      」應如何操作炒群等情，已如前述，是證人即共犯丁○○、
      甲○○前開證述，自當或可能係因考量供詞對自己或他人所
      生之利害關係，或係因人情壓力等干擾因素，而於本院審
      審理中到庭證述時為前開避重就輕之證述，其等前開證述
      ，自不足作為有利於被告認定之證據。
　　⒊被告雖辯稱其僅係「艾克」的工具人云云。惟被告就其此
      部分所辯自始至終均未曾提出任何證據以實其說，本院實
      難僅憑被告前開空言所辯，遽認被告確係單純轉述「艾克
      」或「浩鑫」之命令。是被告前開所辯，顯屬事後卸責之
      詞，不足採信。　　　
　㈤按共同正犯之意思聯絡，不限於事前有所協議，其於行為當
    時，基於相互之認識，以共同犯罪之意思參與者，亦無礙於
    共同正犯之成立；又按共同正犯之成立，祇須具有犯意之聯
    絡及行為之分擔，既不問犯罪動機起於何人，亦不必每一階
    段犯行，均須參與，若共同實施犯罪行為之人，在共同意思
    範圍內，各自分擔犯罪行為之一部，相互利用他人之行為，
    以達其犯罪之目的，其成立不以全體均參與實施犯罪構成要
    件之行為為要件；參與犯罪構成要件之行為者，固為共同正
    犯；以自己共同犯罪之意思，參與犯罪構成要件以外之行為
    ，或以自己共同犯罪之意思，事前同謀，而由其中一部分人
    實行犯罪之行為者，亦均應認為共同正犯，使之對於全部行
    為所發生之結果，負其責任；另共同正犯之意思聯絡，原不
    以數人間直接發生者為限，若有間接之聯絡者，亦包括在內
    （最高法院73年台上字第1886號判例、92年度台上字第2824
    號判決意旨、77年台上字第2135號判例參照）。查本案詐欺
    集團成員係以嚴密組織分工進行詐欺，而犯罪所得係依約定
    由各該扮演者依比例抽成或依約定領取固定薪資以進行分贓
    ，此係在被告、「浩鑫」等2人、如附表一所示業務人員及
    本案詐欺集團其他成年成員之犯罪謀議之內，是縱詐騙分工
    不同，績效各有高低，惟此僅係影響分贓比例問題，仍無妨
    於各該其等相互間緊密之犯意聯絡及犯罪所得之分贓，而屬
    需由多人縝密分工方能完成之集團性犯罪，參照前述刑法共
    同正犯之規範架構，雖無證據證明被告直接對如附表一所示
    被害人施用詐術，然其明知「浩鑫」等2人及如附表一所示
    業務人員所為係詐欺行為，仍決意參與前開犯行，足徵其係
    基於自己犯罪之意思參與該詐欺集團之分工，而與本案詐欺
    集團其他成年成員間互有犯意之聯絡及行為之分擔，揆諸上
    揭說明，仍無礙於被告與「浩鑫」等2人、如附表一所示業
    務人員及本案詐欺集團其他成年成員間形成犯意聯絡，並應
    就其等所參與犯行所生之全部犯罪結果共同負責。
　㈥綜上，被告所辯顯屬事後飾責之詞，不足採信。本件事證明
    確，被告犯行堪以認定，應予依法論科。
二、論罪：
　㈠按組織犯罪防制條例第2條第1項之條文，已於107年1月3日修
    正公布，將原先之「本條例所稱犯罪組織，指三人以上，以
    實施強暴、脅迫、詐欺、恐嚇為手段或最重本刑逾五年有期
    徒刑之罪，所組成具有持續性『及』牟利性之有結構性組織」
    之規定，修正為「本條例所稱犯罪組織，指三人以上，以實
    施強暴、脅迫、詐欺、恐嚇為手段或最重本刑逾五年有期徒
    刑之罪，所組成具有持續性『或』牟利性之有結構性組織」，
    並自公布日施行，足見現行之條文已將犯罪組織，原須同時
    具有「持續性」及「牟利性」二構成要件之規定，修正為僅
    須具有「持續性」或「牟利性」其中一要件即可，而本案詐
    欺集團係持續以實施詐欺為手段牟利，且有管理階層而具結
    構性，故本案詐欺集團自屬組織犯罪防制條例第2條第1項所
    稱之犯罪組織，殆無疑義。又組織犯罪防制條例第3條第1項
    所謂「發起」犯罪組織，係指犯罪組織之創始者，即使犯罪
    組織從無到有而成立；所謂「主持」犯罪組織，係指主事把
    持，即在已成立之犯罪組織中作為首腦而居於領導者地位；
    所謂「操縱」犯罪組織，指實質領導整個犯罪組織之運作；
    所謂「指揮」犯罪組織，乃為某特定任務之實現，可下達行
    動指令、統籌該行動之行止，而居於核心角色，即足以當之
    ；而「參與」犯罪組織，則指一般之聽取號令，實際參與行
    動之一般成員。且發起犯罪組織者倘尚主持、操縱或指揮該
    犯罪組織，發起、主持、操縱或指揮之各行為間即具有高、
    低度之吸收關係（最高法院100年度台上字第6968號判決要
    旨參照）。
　㈡核被告就如附表一編號1所為，係犯組織犯罪防制條例第3條
    第1項前段之主持犯罪組織罪及刑法第339條之4第1項第2款
    、第3款之三人以上共同以網際網路對公眾散布詐欺取財罪
    ；就附表一編號2至41所為，均係犯刑法第339條之4第1項第
    2款、第3款之三人以上共同以網際網路對公眾散布詐欺取財
    罪。檢察官起訴書論罪法條雖漏引刑法第339條之4第1項第3
    款之規定，然原審及本院審理中均已諭知被告可能涉犯刑法
    第339條之4之項第3款以網際網路犯詐欺取財罪（見原審卷
    二第10頁；本院卷一第171、249、305頁；本院卷二第17、1
    26頁），無礙被告防禦權之行使，且被告所犯上開款項之加
    重條件之罪，均屬刑法第339條之4第1項加重詐欺取財罪，
    僅為加重條件之增減，自無庸變更起訴法條，併此敘明。
　㈢被告與「浩鑫」等2人間就上開主持犯罪組織犯行；被告與「
    浩鑫」等2人與如附表一所示業務人員及本案詐欺集團其他
    成年成員間就上開三人以上共同以網際網路對公眾散布詐欺
    取財犯行，分別有犯意聯絡及行為分擔，應皆論以共同正犯
    。
　㈣按組織犯罪防制條例係藉由防制組織型態之犯罪活動為手段
    ，以達成維護社會秩序、保障人民權益之目的，乃於該條例
    第3條第1項前段與後段，分別對於「發起、主持、操縱、指
    揮」及「參與」犯罪組織者，依其情節不同而為處遇，行為
    人雖有其中一行為（如參與），不問其有否實施各該手段（
    如詐欺）之罪，均成立本罪。然在未經自首或有其他積極事
    實，足以證明其確已脫離或解散該組織之前，其違法行為，
    仍繼續存在，即為行為之繼續，而屬單純一罪，至行為終了
    時，仍論為一罪。又刑法上一行為而觸犯數罪名之想像競合
    犯存在之目的，在於避免對於同一不法要素予以過度評價。
    自然意義之數行為，得否評價為法律概念之一行為，應就客
    觀構成要件行為之重合情形、主觀意思活動之內容、所侵害
    之法益與行為間之關連性等要素，視個案情節依社會通念加
    以判斷。刑法刪除牽連犯之規定後，原認屬方法目的或原因
    結果，得評價為牽連犯之二犯罪行為間，如具有局部之同一
    性，或其行為著手實行階段可認為同一者，得認與一行為觸
    犯數罪名之要件相侔，依想像競合犯論擬。倘其實行之二行
    為，無局部之重疊，行為著手實行階段亦有明顯區隔，依社
    會通念難認屬同一行為者，應予分論併罰。因而，行為人以
    一參與詐欺犯罪組織，並分工加重詐欺行為，同時觸犯參與
    犯罪組織罪及加重詐欺取財罪，雖其參與犯罪組織之時、地
    與加重詐欺取財之時、地，在自然意義上非完全一致，然二
    者仍有部分合致，且犯罪目的單一，依一般社會通念，認應
    評價為一罪方符合刑罰公平原則，應屬想像競合犯，如予數
    罪併罰，反有過度評價之疑，實與人民法律感情不相契合。
    再按罪責原則之含義有二，一為無責任即無刑罰原則（刑法
    第12條第1項規定：行為非出於故意或過失者不罰，即寓此
    旨）；另者為自己責任原則，即行為人祇就自己之行為負責
    ，不能因他人之違法行為而負擔刑責。前者其主要內涵並有
    罪刑相當原則，即刑罰對人身自由之限制與所欲維護之法益
    ，須合乎比例原則。不唯立法上，法定刑之高低應與行為人
    所生之危害、行為人責任之輕重相符；在刑事審判上既在實
    現刑罰權之分配正義，自亦應罪刑相當，罰當其罪。是基於
    無責任即無刑罰原則，責任之評價與法益之維護息息相關，
    對同一法益侵害為雙重評價，為過度評價；對法益之侵害未
    予評價，則評價不足，均為所禁。刑罰要求適度之評價，俾
    對法益之侵害為正當之維護。因此，加重詐欺罪係侵害個人
    財產法益之犯罪，其罪數計算，以被害人數、被害次數之多
    寡，決定其犯罪之罪數；核與參與犯罪組織罪之侵害社會法
    益，因應以行為人所侵害之社會全體利益為準據，認定係成
    立一個犯罪行為，有所不同。是以倘若行為人於參與犯罪組
    織之繼續中，先後加重詐欺數人財物，因行為人僅為一參與
    組織行為，侵害一社會法益，應僅就首次犯行論以參與犯罪
    組織罪及加重詐欺罪之想像競合犯，而其後之犯行，乃為其
    參與組織之繼續行為，為避免重複評價，當無從將一參與犯
    罪組織行為割裂再另論一參與犯罪組織罪，而與其後所犯加
    重詐欺罪從一重論處之餘地（最高法院107年度台上字第106
    6號判決意旨參照）。次按如行為人於參與同一詐欺集團之
    多次加重詐欺行為，因部分犯行發覺在後或偵查階段之先後
    不同，肇致起訴後分由不同之法官審理，為裨益法院審理範
    圍明確、便於事實認定，即應以數案中「最先繫屬於法院之
    案件」為準，以「該案件」中之「首次」加重詐欺犯行與參
    與犯罪組織罪論以想像競合。縱該首次犯行非屬事實上之首
    次，亦因參與犯罪組織之繼續行為，已為該案中之首次犯行
    所包攝，該參與犯罪組織行為之評價已獲滿足，自不再重複
    於他次詐欺犯行中再次論罪，俾免於過度評價及悖於一事不
    再理原則。至於「另案」起訴之他次加重詐欺犯行，縱屬事
    實上之首次犯行，仍需單獨論以加重詐欺罪，以彰顯刑法對
    不同被害人財產保護之完整性，避免評價不足（最高法院10
    9年度台上字第3945號判決意旨參照）。查被告主持本案詐
    欺集團，而該集團內部分工，先由如附表一所示業務人員以
    上開方式詐騙如附表一所示被害人，被告與「浩鑫」等2人
    與如附表一所示業務人員及本案詐欺集團其他成年成員共同
    對如附表一所示被害人實施詐騙，其中對如附表一編號1所
    示被害人實施詐騙亦為被告主持犯罪組織後之首次詐欺犯行
    ，揆諸前揭說明，被告上開所犯主持犯罪組織罪與三人以上
    共同以網際網路對公眾散布詐欺取財等行為間分別具局部同
    一性，且被告主持犯罪組織，以達不法取得被害人財物之單
    一犯罪目的，即形式上獨立之行為，彼此之間具有全部或一
    部不可割之一致性或事理上之關聯性，且依一般社會通念，
    認應評價為一行為，自應適用想像競合犯之規定論以一罪，
    是被告就如附表一編號1所為，係以一行為觸犯組織犯罪防
    制條例第3條第1項前段之主持犯罪組織罪及刑法第339條之4
    第1項第2款之三人以上共同以網際網路對公眾散布詐欺取財
    罪，為想像競合犯，應依刑法第55條前段之規定，從一重之
    三人以上共同以網際網路對公眾散布詐欺取財罪處斷。
　㈤被告所犯上開41罪，犯意均各別，行為均互殊，應均予分論
    併罰。
　㈥基隆地檢署檢察官移送併辦（基隆地檢署110年度偵字第4061
    、4062號）之犯罪事實，核與原起訴且經本院論罪科刑部分
    ，具有事實上一罪關係，自為起訴效力所及，本院自應併為
    審究。
三、駁回上訴之理由（即被告所犯如附表一編號2至41所示犯行
    部分）：
　㈠原審以被告犯如附表一編號2至41所示三人以上共同以網際網
    路對公眾散布詐欺取財犯行事證明確，適用刑法第28條、第
    339條之4第1項第2款、第3款、第55條、第38條第2項前段、
    第40條之2第1項、刑法施行法第1條之1第1項等規定，審酌
    被告前雖無刑事科刑紀錄，素行尚可，惟其正值青壯年，不
    思循正當途徑獲取財物，竟向大陸地區被害人等施詐行騙，
    價值觀念嚴重偏差，且損害我國國際形象及兩岸交流秩序至
    深，無視於政府一再宣誓掃蕩詐騙犯罪之決心，以身試法而
    住持詐騙集團，所為誠非可取，並考量其犯罪之動機、目的
    、手段、分工情節、參與程度、所生之危害，兼衡其行為時
    之年紀，及被告自述其高中肄業之教育程度，有兩個小孩，
    第二胎快生了，想賺奶粉錢，參與這個詐騙組織，很後悔，
    以後不會再犯了，經濟狀況不是很好，在外面一直以來都有
    工作，因為此事欠銀行很多錢等語等一切情狀，就被告如附
    表一編號2至41所犯，分別量處有期徒刑1年2月；並說明扣
    案如附表二編號1至8、13、16至18所示之物，均係被告購買
    或指示本案詐欺集團共犯壬○○所購買供本案犯罪或預備供犯
    罪所用之物，且被告與「浩鑫」等2人共同主持本案詐欺集
    團，並擔任本案機房管理負責人，足認扣案如附表二編號1
    至8、編號13、編號16至18所示之物，被告具有共同處分權
    ，爰依刑法第38條第2項前段規定，於被告所犯之各罪項下
    併予宣告沒收之及就扣案如附表二編號9至12、14至15、20
    至30所示之物均不予宣告沒收之理由，經核其認事、用法並
    無違法或不當，量刑及沒收亦稱妥適，應予維持。
　㈡被告上訴意旨以其坦承犯行，原審量刑過重，請求從輕量刑
    云云。按刑之量定，為求個案裁判之妥當性，法律賦予法院
    裁量之權，量刑輕重，屬為裁判之事實審法院得依職權自由
    裁量之事項，苟其量刑已以行為人之責任為基礎，並斟酌刑
    法第57條各款所列情狀，在法定刑度內，酌量科刑，如無偏
    執一端，致明顯失出失入情形，上級審法院即不得單就量刑
    部分遽指為不當或違法。查原審於量刑理由已詳為說明審酌
    前揭各項科刑情狀，就被告所犯如附表一編號2至40所示犯
    行部分僅各判處有期徒刑1年2月，均遠不及法定刑之中度，
    實均屬從低度量刑。就刑罰裁量職權之行使，既未逾越法律
    所規定之範圍，亦無濫用權限之情形，難遽謂原判決之量刑
    有何不當，縱與被告主觀上之期待有所落差，仍難指其量刑
    有何不當或違法。是被告上訴請求從輕量刑云云，均為無理
    由，應均予駁回。
四、撤銷改判之理由（即被告所犯如附表一編號1所示犯行部分
    ）：　
  ㈠原審認被告犯如附表一編號1所示主持犯罪組織犯行事證明確
    ，予以論罪科刑，固非無見。惟查：⒈被告於110年1月5日警
    詢時之供述，不具證據能力，不得採為判決基礎，業經本院
    認定如前，原判決以被告於110年1月5日警詢時之供述作為
    被告有如附表一編號1所示主持犯罪組織犯行之證據，顯有
    未洽；⒉組織犯罪條例第3條第3項有關強制工作之規範，業
    經司法院釋字第812號解釋於110年12月10日宣告違憲立即失
    其效力，原審未及審酌依前開規定諭知被告應強制工作3年
    ，亦有未洽。被告據此指摘原判決不當，為有理由，自應由
    本院將原判決此部分及定應執行刑部分均予以撤銷。
　㈡爰以行為人責任為基礎，審酌被告前無前科，有本院被告前
    案紀錄表1份附卷可參，素行尚稱良好，正值青壯之年，不
    思以正途賺取錢財，明知現今社會詐欺集團橫行，其等恣意
    詐欺行為往往對於被害人之財產及社會秩序產生重大侵害，
    竟貪圖不法利益，主持本案詐騙集團，造成本案如附表一編
    號1所示被害人財產損失，對於社會秩序危害重大，所為應
    予非難；又被告犯後否認主持犯罪組織犯行，且迄今未與被
    害人達成和解或賠償被害人損失，犯後態度難謂良好，兼衡
    其犯罪之動機、目的、手段、於本院審理時自承智識程度為
    高中肄業，其已婚、家中有母親、哥哥即2個小孩、原在鮮
    創意貿易公司上班之家庭經濟生活狀況（見本院卷第154頁
    ）等一切情狀，量處如主文第2項所示之刑，以資儆懲。
 　㈢沒收：
　　⒈按供犯罪所用、犯罪預備之物或犯罪所生之物，屬於犯罪
      行為人者，得沒收之；犯罪所得，屬於犯罪行為人者，沒
      收之；於全部或一部不能沒收或不宜執行沒收時，追徵其
      價額，不予宣告沒收或追徵，刑法刑法第38條第2項前段
      、第38條之1第1項前段、第3項、第5項分別定有明文。
    ⒉扣案如附表二編號1至8、13、16至18所示之物，均係被告
      購買或指示本案詐欺集團共犯壬○○所購買供本案犯罪或預
      備供犯罪所用之物，業據證人即共犯壬○○、庚○○及被告於
      原審審理中供述明確（見原審卷一第42至44頁；原審卷二
      第220、229至230頁）；又被告與「浩鑫」等2人共同主持
      本案詐欺集團，並擔任本案機房管理負責人，業據本院認
      定如前，足認扣案如附表二編號1至8、13、16至18所示之
      物，被告具有共同處分權，爰依刑法第38條第2項前段規
      定均宣告沒收。
　　⒊查被告於原審審理中自承其每月固定薪水為10萬元，沒有
      獎金等語明確（見原審卷一第41頁）；又證人癸○○於原審
      審理中證述：109年9月4日當天，伊一開始是要去找丁○○
      聊天的，但是後來聽到別人講要去領薪水，伊才知道有人
      要去發薪水等語（見原審卷二第260頁），足認本案機房
      之運作雖係自109年7月15日開始起至同年9月4日為警查獲
      日止，尚不到3個月，然因被告係負責發放薪水之人，丁○○加入本案詐欺集團前，電腦、手機、電話卡，都已經準
      備好了，且房屋租賃契約書簽訂日期為109年6月2日，顯
      見被告早於109年6月初，即開始籌設本案詐欺集團之本案
      機房事宜；衡以證人癸○○上開證述109年9月4日當日要發
      薪水乙節，應可推估被告之犯罪所得共計30萬元（即被告
      自109年7月初某日起至同年9月初某日止，應已領得其自1
      09年6月起至同年8月止，共計3個月，每月10萬元計算之
      薪水），是被告就犯本案如附表一編號1所示主持犯罪組
      織罪之犯罪所得為30萬元，並未扣案，應依刑法第38條之
      1第1項前段、第3項規定宣告沒收，並諭知於全部或一部
      不能沒收或不宜執行沒收時，追徵其價額。
　　㈣110年12月10日公布之司法院釋字第812號解釋意旨略以：1
      06年4月19日修正公布之組織犯罪防制條例第3條第3項規
      定：「犯第1項之罪者，應於刑之執行前，令入勞動場所
      ，強制工作，其期間為3年。」（嗣107年1月3日修正公布
      第3條，但本項並未修正）就受處分人之人身自由所為限
      制，違反憲法比例原則及憲法明顯區隔原則之要求，與憲
      法第8條保障人身自由之意旨不符，應自本解釋公布之日
      起失其效力等語。故被告雖犯組織犯罪防制條例3條第1項
      前段之主持犯罪組織罪，然已無庸依同條例第3項規定審
      酌是否宣告強制工作，附此敘明。
據上論斷，應依刑事訴訟法第368條、第369條第1項前段、第364
條、第299條第1項前段，判決如主文。
本案經檢察官吳美文提起公訴及移送併辦審理，檢察官陳正芬到
庭執行職務。
中　　華　　民　　國　　110 　年　　12　　月　　29　　日
                  刑事第二十三庭審判長法  官  許永煌 
                                      法  官  黃美文
                                      法  官  雷淑雯
以上正本證明與原本無異。
如不服本判決應於收受送達後20日內向本院提出上訴書狀，並應
敘述具體理由；其未敘述上訴理由者，應於上訴期間屆滿後20日
內向本院補提理由書（均須按他造當事人之人數附繕本）「切勿
逕送上級法院」。告訴人或被害人如對於本判決不服者，應具備
理由請求檢察官上訴，其上訴期間之計算係以檢察官收受判決正
本之日期為準。 
                                      書記官  林立柏
中　　華　　民　　國　　111 　年　　1 　　月　　6 　　日
附錄：本案論罪科刑法條全文
中華民國刑法第339條之4
犯第339條詐欺罪而有下列情形之一者，處1年以上7年以下有期
徒刑，得併科1百萬元以下罰金：
一、冒用政府機關或公務員名義犯之。
二、三人以上共同犯之。
三、以廣播電視、電子通訊、網際網路或其他媒體等傳播工具，
    對公眾散布而犯之。
前項之未遂犯罰之。

組織犯罪防制條例第3條
發起、主持、操縱或指揮犯罪組織者，處3年以上10年以下有期
徒刑，得併科新臺幣1億元以下罰金；參與者，處6月以上5年以
下有期徒刑，得併科新臺幣1千萬元以下罰金。但參與情節輕微
者，得減輕或免除其刑。
具公務員或經選舉產生之公職人員之身分，犯前項之罪者，加重
其刑至二分之一。
犯第1項之罪者，應於刑之執行前，令入勞動場所，強制工作，
其期間為3年。
前項之強制工作，準用刑法第90條第2項但書、第3項及第98條第
2項、第3項規定。
以言語、舉動、文字或其他方法，明示或暗示其為犯罪組織之成
員，或與犯罪組織或其成員有關聯，而要求他人為下列行為之一
者，處3年以下有期徒刑，得併科新臺幣3百萬元以下罰金：
一、出售財產、商業組織之出資或股份或放棄經營權。
二、配合辦理都市更新重建之處理程序。
三、購買商品或支付勞務報酬。
四、履行債務或接受債務協商之內容。
前項犯罪組織，不以現存者為必要。
以第5項之行為，使人行無義務之事或妨害其行使權利者，亦同
。
第5項、第7項之未遂犯罰之。　　

附表一：
編號 被害人 微信暱稱 總入金 （美金） 總出金 （美金） 被害金額 （美金） 業務人員 （水軍） 1 韩建国 笑看人生 2,000元  2,000元 壬○○ 2 王玉军 乂乂 7,100元 （起訴書誤載為7,000元） 700元 6,400元  甲○○ 3 王条娟 王娟 21,000元 4,000元 17,000元 王華瀚 4 李春花 花 10,165元 1,373元 8,792元 王華瀚 5 赵金全 人生如梦 10,000元  10,000元 王華瀚 6 周鸿良 周鸿良 70,206元  70,206元 陳君威 7 马亚彬 小马哥 23,480元 17,296元 6,184元 陳君威 8 唐欢 燕子 22,700元  22,700元 陳君威 9 郑芳玉 一抹微笑 31,500元 120元 31,380元 陳壬豪 10 任东峰 菁儿宝贝 12,500元  12,500元 陳壬豪 11 李新江 盛夏无雨 5,000元  5,000元 陳壬豪 12 申合书 心儿宝贝 10,080元 600元 9480元 陳相榮 13 陈卫彬 冒险岛 5,160元 5,120元（起訴書誤載為5,140元） 40元（起訴書誤載為20元） 吳宗翰 14 蔡以强 蔡以强 91,100元  91,100元 庚○○ 15 汪建文 汪建文 41,000元 6,400元 34,600元 庚○○ 16 何丽华 何丽华 25,000元  25,000元 庚○○ 17 刘定 东篱 4,030元 1,400元 2,630元 鄭敬儒 18 高迎梅 迎梅 1800元  1800元 鄭敬儒 19 胡正德 湖山岁 900元 602元 298元 鄭敬儒 20 翁国泉 老翁 61,500元 1000元 60,500元 己○○ 21 徐基林 无忧 48,000元 514元 47,486元 己○○ 22 王军兵 王军兵 24,800元 1,000元 23,800元 己○○ 23 毛春燕 豪仔鹏宝 16,350元 508元 15,842元 己○○ 24 张盛斌 斌哥哥 14,000元 1,292元 12,708元 己○○ 25 菁菁 菁菁 9,500元 200元 9,300元 己○○ 26 宋文智 雪飘临 10,300元 5,000元 5,300元 己○○ 27 黄伟 感谢有您 5,000元  5,000元 己○○ 28 黄晓向 开开心心每一天 2,500元 1,500元 1,000元 己○○ 29 刘申山 大山 100元  100元 己○○ 30 潘迅行 啊潘 400元  400元 辛○○ 31 张杨林 yl 5,000元  5,000元 盧永瑞 32 李志斌 悟空 5,500元  5,500元 謝牧融 33 郭雪龙 专业地暖 12,912元 1,000元（起訴書漏載） 11,912元 林奕勝 34 詹维盟 老盟詹 37,200元 8,000元 29,200元 周啟揚 35 王丽君 气清 9,400元 1,100元 8,300元 周啟揚 36 欧阳秀英 枫林听雨 4,950元  4,950元 林虹樺 37 倪康 康师 7,600元  7,600元 林虹樺 38 丁卡娜 丁卡娜 72,400元 10,100元 62,300元 李俊甫 39 金振中 青山 11,000元 4,000元 7,000元 李俊甫 40 何骥光 hejig 6,100元 2,600元 3,500元 李俊甫 41 刘玉花 蓝天 200元  200元 李俊甫 合      計   759,433元   75,425元（  起訴書誤載  為75,424元  ）  684,008元( 起訴書誤載為 684,009元）  

附表二：扣押物品
編號       物品名稱 數量                 備註   １ 筆記型電腦（現場工作使用） 18臺 起訴書誤載為17臺,爰予更正之（見原審卷一第170、318頁）  ２ 作案用手機 294支 （見原審卷一第115頁之110年度訴字第3號刑事判決書附表甲編號2，即原審卷一第309頁之贓證物品保管單編號1-4、6-9之手機）  ３ 未拆封手機 35支 壬○○依指示購買（見原審卷一第115頁之110年度訴字第3號刑事判決書附表甲編號3）  ４ 固態硬碟 1個   ５ 外接式硬碟 1個   ６ 隨身碟 5支   ７ 筆記本 15本   ８ 預付卡申請書 13組   ９ 薪水袋 2張 林奕勝、癸○○薪水袋 １０ SIM卡空夾 97片 SIM卡拆卸後之剩餘物品 １１ 家具、筆電訂購單 1組 甲○○ １２ 泛黃紙張 1張  １３ 華為WIFI分享器 1臺  １４ 房屋契約書 1本 持有人：己○○ １５ IPAD 1臺 甲○○所有，與本案無涉（偵5164卷二第8頁） １６ 台灣大哥大預付卡 5張 壬○○依指示拿取(偵5164卷七第376頁) １７ 中華電信儲值卡 19張 壬○○依指示拿取(偵5164卷七第376頁) １８ 隨身碟 1個  １９ 台灣企銀帳戶存摺、 金融卡    1本 1張 壬○○所有 ２０ 手機 2支 均為壬○○所有（見原審卷一第115頁之110年度訴字第3號刑事判決書附表甲編號20） ２１ 公文封 1張 庚○○之公文封 ２２ ATL-7028行照 1張 庚○○所有 ２３ 私章 1顆 庚○○所有 ２４ 基隆市環保局通知書 1紙 鄭敬儒所有，環保檢驗使用 ２５ 私章 1個 鄭敬儒所有 ２６ COACH皮夾 1個 鄭敬儒所有 ２７ 手機 1支 謝牧融持有之IPHONE電話（內含門號0000000000號）（見原審卷一第116頁之110年度訴字第3號刑事判決書附表甲編號27） ２８ 手機 1支 李子豪持有之IPHONE電話（內含門號0000000000號）（見原審卷一第116頁之110年度訴字第3號刑事判決書附表甲編號28） ２９ 手機 1支 李俊甫持有之IPHONE電話（內含門號0000000000號）（見原審卷一第116頁之110年度訴字第3號刑事判決書附表甲編號29） ３０ 手機 1支 王華瀚持有之IPHONE電話（內含門號0000000000號）（見原審卷一第116頁之110年度訴字第3號刑事判決書附表甲編號30）